【裁判字號】    94,交易,382
【裁判日期】    950227
【裁判案由】    過失致死
【裁判全文】
臺灣高雄地方法院刑事判決             94年度交易字第382號
公  訴  人  臺灣高雄地方法院檢察署檢察官
被      告  甲○○
上列被告因過失致死案件，經檢察官提起公訴（94年度偵字第11
456 號），嗣因被告就被訴事實為有罪之陳述，經本院合議庭裁
定由受命法官獨任適用簡式審判程序審理，本院判決如下：
    主  文
甲○○因過失致人於死，處有期徒刑陸月，如易科罰金，以佰
元折算壹日。
    事  實
一、甲○○無駕駛執照，仍於民國94年4 月9 日上午7 時20分許
    ，騎乘車牌號碼CNJ-079 號重型機車搭載友人陳彥豪，沿高
    雄市鼓山區○○○路由北往南方向行駛於該路段左側第1 車
    道（左轉車專用道），途經臨海一路32之3 號前，本應注意
    車前狀況及兩車併行之間隔，並隨時採取必要之安全措施，
    且依當時為天候晴、日間自然光線、市區道路○路面舖裝柏
    油、乾燥無缺陷、無障礙物、視距良好，且依其智識、能力
    並無不能注意之情事，竟疏未注意於此，適有莊美寶未戴安
    全帽，騎乘車牌號碼UKI-559 號輕型機車，沿登山街由西往
    東方向行駛，行至登山街與臨海一路路口右轉臨海一路，沿
    臨海一路由北往南方向行駛於甲○○右前方之左側第2 車道
    ，甲○○見狀因閃煞不及，其右手臂擦撞莊美寶所騎乘前開
    輕型機車之左後照鏡，莊美寶因而人車倒地，受有頭部外傷
    併顱骨骨折、挫傷性腦出血、硬腦膜下出血、左側肋骨折、
    左側肩胛及鎖骨骨折等傷害，經送醫急救後，仍於94年5 月
    6 日凌晨3 時5 分許不治死亡。甲○○則託請友人陳彥豪報
    警，然未報明肇事者姓名，迨員警前往現場處理時，甲○○
    在場並承認為肇事者而自首。
二、案經莊美寶之女丙○○訴由高雄市政府警察局鼓山分局報請
    臺灣高雄地方法院檢察署檢察官偵查起訴。
    理  由
一、按本案被告甲○○所犯係死刑、無期徒刑、最輕本刑為3 年
    以上有期徒刑以外之罪，其於準備程序就前揭被訴事實為有
    罪之陳述，經受命法官告知簡式審判程序之旨，並聽取其與
    公訴人之意見後，本院認無不得或不宜改依簡式審判程序進
    行之情事，依刑事訴訟法第273 條之1 第項、第284 條之1
    規定，裁定本案由受命法官獨任進行簡式審判程序，合先敘
    明。
二、上揭犯罪事實，業據被告甲○○迭於警詢、偵訊及本院審理
    時坦承不諱，核與證人陳彥豪於警訊時證訴之情節相符（見
    94年5月11日警詢筆錄），並有道路交通事故現場圖、道路
    交通事故調查報告表（一）、（二）、高雄市政府警察局交
    通大隊交通事故談話紀錄表各1份、現場照片6張、阮綜合醫
    院診斷證明書1紙、臺灣高雄地方法院檢察署相驗屍體證明
    書及驗斷書各1份附卷可稽。足徵被告之自白核與事實相符
    ，堪予採信。再按汽車行駛時應注意車前狀況及兩車併行之
    間隔，並隨時採取必要之安全措施，道路交通安全規則第94
    條第3項定有明文。所謂汽車，依同規則第2條第1項第1款規
    定，指在道路上不依軌道或電力架線而以原動機行駛之車輛
    （包括機器腳踏車）。被告騎乘機車自應注意上開規定，茲
    依前開卷附現場照片所示，被告所騎乘之車牌號碼CNJ-079
    號重型機車並無車損情形，而被害人莊美寶所騎乘之車牌號
    碼UKI-559 號輕型機車左側車身有明顯之刮痕，路面亦有明
    顯刮地痕，參以被告右手亦有明顯殤痕，顯見案發當時兩車
    確係處於併行狀態，因不慎發生擦撞，而肇致被害人莊美寶
    人車倒地之情甚明。且依卷附道路交通事故調查報告表及現
    場照片所示，事發地點當時為天候晴、日間自然光線、市區
    道路○路面舖裝柏油、乾燥無缺陷、無障礙物、視距良好，
    且依被告智識、能力並無不能注意之情事，竟疏未注意車前
    狀況及兩車併行之間隔，並隨時採取必要之安全措施行駛，
    致與莊美寶發生擦撞，則被告騎乘機車未注意車前狀況及兩
    車併行之間隔，並隨時採取必要之安全措施之行為，自屬過
    失行為無疑。又被告擦撞被害人莊美寶致其人車倒地，頭部
    撞擊地面而受有如事實欄所示之傷害，經緊急送醫不治死亡
    等情，亦據臺灣高雄地方法院檢察署檢察官率同檢驗員到場
    相驗屬實，製有相驗筆錄、相驗屍體證明書、驗斷書各1 份
    ，並有阮綜合醫院診斷證明書1 紙、照片11張在卷足憑。而
    刑法上之過失，其過失行為與結果間，在客觀上有相當因果
    關係始得成立。所謂相當因果關係，係指依經驗法則，綜合
    行為當時所存在之一切事實，為客觀之事後審查，認為在一
    般情形下，有此環境、有此行為之同一條件，均可發生同一
    之結果者，則該條件即為發生結果之相當條件，行為與結果
    即有相當之因果關係。反之，若在一般情形下，有此同一條
    件存在，而依客觀之審查，認為不必皆發生此結果者，則該
    條件與結果不相當，不過為偶然之事實而已，其行為與結果
    間即無相當因果關係，最高法院76年臺上字第192 號判例參
    照。經查，被害人莊美寶於事發時，並未戴安全帽等情，雖
    據被告於警詢時供陳：當時莊美寶未戴安全帽等語（見94年
    5 月7 日警詢筆錄）甚明，核與證人陳彥豪於警詢時證陳：
    當時莊美寶未戴安全帽，發生擦撞時他的頭先著地等語相符
    （見94年5 月11日警詢筆錄），參以依現場照片所示，該安
    全帽外表光滑，其上並無刮痕，被害人頭部復受有頭部外傷
    併顱骨骨折、挫傷性腦出血、硬腦膜下出血等傷害，足見被
    害人當時確未戴安全帽乙節，應堪採信，是被害人就死亡結
    果之發生亦屬過失。然被害人主要死因係顱內出血，即因騎
    乘機車為被告擦撞後，機車失控倒地，致頭部劇烈撞擊地面
    因而死亡。衡諸一般社會經驗，被害人騎車未戴安全帽，一
    旦跌倒，易因頭部直接撞擊地面增加致死機率。然本案若無
    被告擦撞被害人機車，亦不至於機車失控而摔跌落地，頭部
    撞擊地面致顱內出血而死亡。是被告過失行為與被害人死亡
    結果間，仍有相當因果關係甚明。雖被害人莊美寶未戴安全
    帽亦與有過失，然仍無解於被告過失之責。職是，本案事證
    明確，被告前揭犯行洵堪認定，應依法論科。
三、核被告所為，係犯刑法第276 條第1 項之過失致人於死罪。
    被告於肇事時並無駕駛執照，此經被告自承在卷，則其無駕
    駛執照駕車，因而肇事致被害人死亡，且應負過失致死刑責
    ，應依道路交通管理處罰條例第86條第1 項之規定，加重其
    刑。被告肇事後託請友人報警，雖未報明肇事者姓名，然員
    警前往現場處理時，被告在場並承認為肇事者，此業據證人
    乙○○於本院審理時到庭結證明確（見本院95年2 月17日審
    判筆錄），並有高雄市政府警察局交通大隊交通事故談話紀
    錄表1 份在卷足憑，是被告對於未發覺之罪自首而願接受裁
    判，應依刑法第62條前段規定，減輕其刑，並與前開加重規
    定先加後減之。爰審酌被告無照駕駛，致肇本案事故，更使
    被害人因而死於非命，其犯罪所生損害嚴重，對被害人及其
    家屬造成之危害匪淺，惟念及被告並無可構成累犯之前科紀
    錄，素行尚可，此有臺灣高等法院被告前案紀錄表1 份在卷
    足考，犯後坦承犯行，態度良好，非無悔意，被害人未戴安
    全帽，就死亡結果之發生，亦為重要原因，且被告亦非全無
    和解賠償之誠，僅因雙方就賠償金額未達成共識，致尚未與
    被害人家屬達成和解等一切情狀，量處如主文所示之刑，並
    諭知易科罰金之折算標準，以示懲儆。
據上論斷，應依刑事訴訟法第273 條之1 第1 項、第284 條之1
、第299 條第1 項前段，道路交通管理處罰條例第86條第1 項，
刑法第276 條第1 項、第62條前段、第41條第1 項前段，罰金罰
鍰提高標準條例第1 條前段、第2 條，判決如主文。
本案經檢察官丁○○到庭執行職務。
中    華    民    國    95    年    2     月    27    日
                  交通法庭    法  官  謝梨敏
以上正本證明與原本無異。
如不服本判決，應於判決送達後10日內，向本院提出上訴狀。
                                書記官  林志衡
中    華    民    國    95    年    2     月    27    日
附錄本案論罪科刑法條全文：
中華民國刑法第276條
因過失致人於死者，處 2 年以下有期徒刑、拘役或 2 千元以下
罰金。
從事業務之人，因業務上之過失犯前項之罪者，處 5 年以下有
期徒刑或拘役，得併科 3 千元以下罰金。


司法院資訊處製作；財團法人民間司法改革基金會備份。
